最高法院刑事判決　　　　　　一○○年度台上字第五七四三號
上　訴　人　楊文宏
選任辯護人　林伸全律師
上列上訴人因強盜強制性交案件，不服台灣高等法院台中分院中
華民國一００年八月三日第二審判決（一００年度侵上訴字第九
九八號，起訴案號：台灣彰化地方法院檢察署九十九年度偵字第
九一二三號），提起上訴，本院判決如下：
    主  文
上訴駁回。
    理  由
按刑事訴訟法第三百七十七條規定，上訴於第三審法院，非以判
決違背法令為理由，不得為之。是提起第三審上訴，應以原判決
違背法令為理由，係屬法定要件。如果上訴理由書狀並未依據卷
內訴訟資料，具體指摘原判決不適用何種法則或如何適用不當，
或所指摘原判決違法情事，顯與法律規定得為第三審上訴理由之
違法情形，不相適合時，均應認其上訴為違背法律上之程式，予
以駁回。本件原判決綜合全部卷證資料，認定上訴人楊文宏有其
事實欄所載犯行，已詳所憑之證據與認定之理由。就上訴人否
認犯罪，辯稱：伊沒有勒被害人Ａ女（姓名、年籍詳卷）之脖子
，Ａ女並未達不能抗拒之程度，伊並未構成強盜罪，且伊也沒有
要求Ａ女為伊「口交」云云，認並無足取，於理由內予以指駁、
說明甚詳。因而維持第一審論處上訴人犯強盜強制性交罪刑之判
決（主刑部分處有期徒刑十一年），駁回上訴人在第二審之上訴
。從形式上觀察，並無足以影響判決結果之違法情形存在。上訴
意旨略稱：Ａ女之警詢筆錄雖為被告以外之人於審判外之陳述，
而無證據能力，然仍得以該警詢筆錄作為彈劾證據，用以爭執Ａ
女於審判中陳述之證明力。查Ａ女於警詢時並未提及遭上訴人強
制性交一事，直至偵、審中始證稱遭上訴人強行以生殖器插入她
的口腔云云，惟衡諸常情，苟確有此受害事實，Ａ女於案發之初
記憶最為深刻之警詢時，理應會陳稱全部之受害經過而不致有所
保留，是Ａ女究有無遭上訴人強制性交乙節，仍非無疑。原判決
對上開有利於上訴人之證據，未採為彈劾證據，並未說明理由，
自有理由不備之違法等語。惟查證據之取捨、證據證明力之判斷
，以及事實有無之認定，屬事實審法院之職權，苟其取捨判斷與
認定，並不違背論理法則及經驗法則，即不容任意指為違法，而
執為適法之第三審上訴理由。又供述證據，前後雖稍有差異或矛
盾，事實審法院非不可本於經驗法則，斟酌其他情形，作合理比
較，定其取捨，倘僅就其中之一部分認為真實，予以採取，亦非
法所不許。原判決依憑上訴人於偵查、第一審時坦承其有摀住Ａ
女之嘴巴，勒住Ａ女之脖子，以強盜Ａ女之財物，並要求Ａ女為
其「口交」之部分自白，證人Ａ女於偵查、第一審之證詞，以及
卷附Ａ女之○○郵局帳戶交易明細表、內政部警政署刑事警察局
民國○○○年○月○○日刑醫字第００００００００００號鑑驗
書與○○○年○月○○日刑鑑字第００００００００００號鑑定
書、現場圖、大樓監視器畫面擷取照片、現場照片、大樓住屋概
況表、現場勘察報告，暨扣案綑綁Ａ女之黑色膠帶、上訴人作案
時所穿著之黑色外套等證據資料，資以認定上訴人確有其事實欄
所載對Ａ女為強盜而強制性交之犯行等情，已明本於調查所得
心證，分別定其取捨而為事實判斷之理由；並就Ａ女於案發當時
，確已因上訴人以身體直接施以強制力，致其無法反抗；上訴人
所強盜之財物，應以Ａ女所述之現金新台幣一萬元及項鍊一條為
可信等由。亦已依據卷證資料詳加說明，所為論斷，核無違背客
觀存在之經驗法則與論理法則，自屬原審採證認事之適法職權行
使。原判決未採納Ａ女之警詢筆錄（即Ａ女並未陳稱：上訴人有
要求伊「口交」，伊不願配合，上訴人即用手壓住伊頭部，強行
將生殖器插入伊口中等語）作為彈劾證據，即係捨棄此部分之筆
錄，縱未於理由內明其取捨之依據，亦無理由不備之違誤。上
訴意旨置原判決明白論斷於不顧，猶就原審依憑證據所為事實判
斷及證據取捨職權之合法行使及原判決已論列說明之事項，依憑
己見，任意指摘為違法，並重為事實之爭執，自非合法之上訴理
由。衡以前開說明，其上訴為違背法律上之程式，應以駁回。
據上論結，應依刑事訴訟法第三百九十五條前段，判決如主文。
中    華    民    國  一○○  年    十    月   二十   日
                      最高法院刑事第九庭
                          審判長法官  賴  忠  星  
                                法官  吳      燦  
                                法官  蔡  名  曜  
                                法官  葉  麗  霞  
                                法官  李  英  勇  
本件正本證明與原本無異
                                      書  記  官  
中    華    民    國  一○○  年    十    月  二十五  日
                                                      Q